【裁判字號】    90,台上,3920
【裁判日期】    900628
【裁判案由】    違反森林法
【裁判全文】
最高法院刑事判決                                九十年度台上字第三九二○號
    上  訴  人  甲○○
    選      任
    辯  護  人  黃哲東律師
右上訴人因違反森林法案件，不服台灣高等法院台中分院中華民國八十八年四月六日
第二審判決（八十八年度上訴字第一八一號，起訴案號：台灣台中地方法院檢察署八
十七年度偵字第一一八一三號），提起上訴，本院判決如左：
    主  文
上訴駁回。
    理  由
按刑事訴訟法第三百七十七條規定，上訴於第三審法院，非以判決違背法令為理由，
不得為之。是提起第三審上訴，應以原判決違背法令為理由，係屬法定要件。如果上
訴理由狀並未依據卷內訴訟資料，具體指摘原判決不適用何種法則或如何適用不當，
或所指摘原判決違法情事，顯與法律規定得為第三審上訴理由之違法情形，不相適合
時，均應認其上訴為違背法律上之程式，予以駁回。本件原判決認定上訴人甲○○與
簡正興及另二名不詳姓名之成年人，基於意圖為自己不法所有之犯意聯絡，結夥於民
國八十七年五月二十九日前七、八日即約同月二十一日左右，前往台中縣和平鄉八仙
山事業區第八十五林班之保安林內（即中橫公路五六公里上方三百公尺處），由上訴
人以其所有鏈鋸切割，與簡正興等四人以設置索道作為搬運造材之設備，竊取森林主
產物倒伏之梢楠木一棵，將該林木用鏈鋸切割成八十九塊，材積為四點七六二九立方
公尺，值約新台幣（下同）二十六萬八千零五十元。得手後，迄同月二十九日上午五
時許，經警在上址發現，扣得已切割成八十九塊之梢楠木及鏈鋸三支（其中二支未裝
鋸齒），上訴人、簡正興等四人則均逃逸。嗣於同日晚上七時五十分，在中橫公路六
二點二公里處，始查獲簡正興，並循線查獲上訴人等情。因而撤銷第一審所為無罪之
判決，改判論處上訴人結夥二人以上，為搬運贓物有搬運造材之設備，於保安林竊取
森林主產物罪刑。已詳敘其調查、取捨證據之結果及憑以認定事實之心證理由，並就
上訴人否認犯罪所辯各語認非可採，予以論述。就形式上觀察，原判決要無採證認事
違背經驗法則、論理法則或理由不備之違背法令之情形。依原判決記載之事實，自始
已明確認本件係上訴人與簡正興及另二名不詳姓名之成年人結夥共同所為。至事實部
分所謂「由甲○○以其所有鏈鋸切割，與簡正興等四人以設置索道作為搬運造材之設
備」之語，其意應係指上訴人除以所有鏈鋸切割外，並與簡正興等四人以設置索道作
為搬運造材之設備而言，是其認定共犯之人數確為四人，並無先後矛盾或不明確情形
。且原判決依卷證資料，既認本件係上訴人與簡正興及另二名不詳姓名之成年人共同
所為，則其認八十七年五月二十九日上午五時許，為警發現時，上訴人與簡正興等四
人，均行逃逸等情，乃屬當然，尚難指此一事實之認定為違法。又森林法所謂竊取森
林主產物，並不以所竊取者係存活之林木而言，此由國有林林產物處分規則第三條第
一款規定林產物之主產物係指生立、枯損、倒伏之竹木及餘留木材之根株、殘材自明
，是原判決依台灣省農林廳東勢林區管理處麗陽工作站森林被害報告書及該工作站職
員鍾報寬之供證等卷證，認上訴人與簡正興等人結夥於保安林地竊取倒伏之梢楠木，
並以索道作為搬運造材之設備，乃論以森林法第五十二條第一項第一款、第四款、第
六款罪責，其事實認定與法律之適用，要無違法可言。證人即警員文國章於偵查中雖
證稱其查獲後曾在現場小工寮內發現有衣服，但亦稱該衣服經其搜過，未找到證件，
亦未查扣等語，該遺留於工寮內之衣服既經警員搜證無所發現，復未扣案，且案發距
原審受理本件已半年有餘，另據證人鍾報寬於審判中證稱該案發地點於八十七年七月
間，又有人前往竊取林木，則事過境遷，該案發現場難免已遭破壞，且扣案鏈鋸歷經
檢警審判等相關辦案人員多人經手，其上縱有涉案人之指紋，恐亦無法完整留存，而
無從為有益之調查。是原審未進一步對案發現場工寮、遺留其內之衣物及扣案鏈鋸為
調查，要無證據調查未盡之違法可指。是上訴意旨除上開所指原判決違法情形，核與
法律規定得為第三審上訴理由之違法情形，不相適合外，其餘係就原判決已說明事項
或屬原審採證認事職權之適法行使，徒憑己見，任意指摘為違法，且仍為單純事實之
爭執，要難謂為適法之第三審上訴理由，依前揭說明，其上訴違背法律上之程式，應
予駁回。
據上論結，應依刑事訴訟法第三百九十五條前段，判決如主文。
中      華      民      國     九十     年      六      月    二十八    日
                              最高法院刑事第五庭
                                  審判長法官  紀  俊  乾
                                        法官  黃  正  興
                                        法官  劉  介  民
                                        法官  陳  東  誥
                                        法官  張  春  福
      右正本證明與原本無異
                                              書  記  官
中      華      民      國     九十     年      七      月      三      日


司法院資訊處製作；財團法人民間司法改革基金會備份。
